【裁判字號】    99,上易,447
【裁判日期】    990521
【裁判案由】    詐欺
【裁判全文】
臺灣高等法院刑事判決                 99年度上易字第447號
    上訴人  甲○○原名江俊奎.
    即被告
            乙○○原名彭郁婷.
上列上訴人因詐欺案件，不服臺灣臺北地方法院98年度易字第
568 號，中華民國99年1 月29日第一審判決（起訴案號：臺灣臺
北地方法院檢察署98年度偵字第5295號），提起上訴，本院判決
如下：
    主  文
上訴駁回。
    犯罪事實及理由
壹、本院審理結果，認定第一審以上訴人即被告甲○○、乙○○
    共同觸犯詐欺取財罪，各處有期徒刑1 年2 月，均減為有期
    徒刑7 月。認事用法及量刑均無不當，應予維持，並引用附
    件第一審判決書記載的犯罪事實、證據及理由。
貳、關於證據能力：
一、證人蘇迎士於原審的證述是就其親身經歷、親耳聽聞的過往
    事實為陳述，合於「人證」證據方法的本質，且經具結及交
    互詰問（原審0000-000 、原審0000-000 頁），自有證據
    能力。
二、被告對於其餘卷證的證據能力、共同被告對於彼此的供述，
    均表示無意見（本院99年3 月19日、99年5 月5 日筆錄）。
、被告上訴意旨略以：
一、本案僅有告訴人丙○○的指訴，別無其他證據證明被告犯行
    。
二、查無證據證明被告有收受告訴人現金共新台幣（下同）6 萬
    元的事實。
三、告訴人主動找被告，告訴人並無陷於錯誤。被告甲○○也已
    提供感情諮商，而告訴人受有高等教育，自不可能相信鬼神
    之說。告訴人稱被告以嬰靈纏身等詞施以詐術，不可採信。
四、告訴人丙○○、證人蘇迎士所為陳述，前後不符，相互歧異
    ，均不能採信。
五、告訴人本身情緒不穩定，說詞反覆，並經證人蘇迎士反駁，
    顯屬挾怨報復。僅憑告訴人有瑕疵的片面指訴，不能認定被
    告犯罪。
肆、就上訴意旨，補充判決理由如下：
一、證人的證詞，屬於供述證據的一種，供述證據具有其特殊性
    ，與物證或文書證據的客觀性及不變性並不相同。
    人類對於事物的注意及觀察，有其能力上的限制，未必如攝
    影機或照相機般，對所發生或經歷的事實能機械式無誤地捕
    捉，也未必能洞悉事實發生過程的每一細節及全貌。常人對
    於過往事物的記憶，隨時日間隔而漸趨模糊或失真，自難期
    如錄影重播般地將過往事物的原貌完全呈現。
    此外，因個人教育程度、生活經驗、語言習慣的不同，表達
    意思的能力與方式也易產生差異。
    供述證據每因個人觀察角度、記憶能力、表達能力、誠實意
    願、嚴謹程度及利害關係不同，而有對於相同事物異其供述
    的情形發生；而歧異原因，未必絕對是出於虛偽陳述。
    因此，證人的證述，遇有前後不一的情形，法院為發現真實
    ，應就其全盤供述意旨，佐以卷內證據綜合判斷，並依據經
    驗法則及論理法則，詳予剖析其供述異、同的情形，並調查
    其他必要證據，以去瑕存真，定其取捨。若足認關於基本事
    實的陳述，於真實性無礙，即得予以採信。若不為上述調查
    研析，僅以證述前後稍有不符或矛盾，即認全部陳述均與事
    實不符，而均予以摒棄不採，對於供述相同之處又均不斟酌
    ，則法官依經驗法則、論理法則判斷事理的功能盡廢，其採
    證認事的職權行使與自由心證暨證據法則的運用，即難認為
    適法。最高法院92台上4387號判決參照。
二、證人即告訴人丙○○關於路經被告等經營的文物精品店，因
    見店外「處理感情問題」等字樣的招牌，經被告乙○○引領
    前往鄰巷聯誼社，由被告甲○○告以需作法解厄，被告乙○○及其等受僱人鄧淑雯在旁附和鼓吹，告訴人因而前後共交
    付6 萬元現金的基本事實，供述始終一致。
三、被告2 人於告訴人尋求協助後，確曾偕同鄧淑雯於深夜一同
    前往三軍總醫院內湖分院，找尋告訴人前男友即證人蘇迎士
    ，要求蘇迎士處理與告訴人的感情問題等情，已經證人蘇迎
    士一致且明確結證（原審一120 反、原審二132 反頁）。
四、告訴人丙○○與證人蘇迎士就部分細節的供述，雖有不一的
    情形，經查：
（一）民國94年3 月5 日晚間，不論是由被告乙○○或是由其受
      僱人鄧淑雯帶領告訴人前往鄰巷的聯誼社見到被告甲○○
      ，此等細節出入無礙於被告甲○○以需作法解厄為詞，致
      告訴人誤信而交付現金的基本犯罪事實的認定。
（二）被告2 人與證人蘇迎士素未謀面，足證告訴人確實曾告知
      個人的情感困擾，被告因而知悉有蘇迎士其人，甚至無故
      前往蘇迎士上班處所，要求蘇迎士處理告訴人的情傷。
（三）被告等開立文物精品店，並於店外高懸解決「感情問題」
      等字樣的招牌，本即是以此招攬、牟利。被告若未收取告
      訴人任何金錢費用，完全無利可圖，而卻於深夜偕同鄧淑
      雯，為毫無瓜葛並不相識的告訴人，專程前往蘇迎士上班
      處所，強求必須見到蘇迎士本人，要求蘇迎士處理與告訴
      人間的感情問題，顯然有違常理。
      應認告訴人供述曾給付被告等6 萬元的指訴，合於事理，
      可以採信。
（四）被告甲○○坦承：「曾處理過嬰靈纏身。是唸往生咒、解
      冤咒、大悲咒，迴向給這些小孩，折49朵蓮花，立1 個碑
      ，還有準備小孩子衣服跟玩具。」等語（原審二141 頁）
      。
      足認被告甲○○確曾以其有能力作法化消嬰靈纏身災厄的
      說詞與行為，為他人處理感情問題。
      告訴人當時身陷感情困惑泥淖，心靈焦慮，對於感情事務
      判斷能力低落。被告2 人趁此機會，利用嬰靈纏身需予作
      法等神怪之說，蠱惑告訴人，致告訴人誤信被告等可有效
      代為處理，告訴人此部分的指訴，合於上述被告甲○○的
      供述，可以採信。
（五）證人蘇迎士證稱其與告訴人間，沒有墮胎的事情，不可能
      有嬰靈的事等語（原審二133 頁）。屬於就其過往親身經
      歷立證。證人蘇迎士既非尋求被告處理情感的人，對於被
      告是以何種說詞或手法訛詐告訴人，本無從知悉，自不能
      以此反證告訴人指述被告等曾以嬰靈之說訛詐告訴人不具
      真實性；何況，證人蘇迎士與告訴人之間既無墮胎情事，
      更足以認定被告2 人以虛偽不實的嬰靈纏身之說，訛騙當
      時正處於感情脆弱狀態的告訴人。被告2 人以邪妄手法詐
      欺取財的犯意與犯行，可以認定。
伍、綜上，就告訴人全盤的供述意旨，參酌證人蘇迎士的證述以
    及被告的供述與行為等證據綜合判斷，足認告訴人對於基本
    犯罪事實的陳述，與事實相符；關於細節的微小出入並無礙
    於本案犯行的真實性。
    被告等其餘辯解均經原判決審認不可採信並詳細論駁，不再
    一一論述。
    此外、於本院審理並無更積極有利於被告的證據可供調查、
    審理。被告甲○○、乙○○上訴否認犯行，無理由，應予駁
    回。
陸、適用法律：
    刑事訴訟法第373條、第368條。
中    華    民    國    99    年    5     月    21    日
                  刑事第六庭  審判長法  官  林明俊
                                    法  官  吳淑惠
                                    法  官  郭豫珍
以上正本證明與原本無異。
不得上訴。
                                    書記官  胡勤義
中    華    民    國    99    年    5     月    24    日
附錄：本案論罪科刑法條全文
中華民國刑法第339條
（普通詐欺罪）
意圖為自己或第三人不法之所有，以詐術使人將本人或第三人之
物交付者，處 5 年以下有期徒刑、拘役或科或併科 1 千元以下
罰金。
以前項方法得財產上不法之利益或使第三人得之者，亦同。
前二項之未遂犯罰之。

司法院資訊處製作；財團法人民間司法改革基金會備份。
